【裁判字號】    97,上易,1100
【裁判日期】    970814
【裁判案由】    詐欺
【裁判全文】
臺灣高等法院臺中分院刑事判決        97年度上易字第1100號
上  訴  人  臺灣臺中地方法院檢察署檢察官
被      告  甲○○
            丁○○
                      5號
上列上訴人因被告等詐欺案件，不服臺灣臺中地方法院96年度易
字第5680號中華民國97年4月18日第一審判決（起訴案號：臺灣
臺中地方法院檢察署96年度偵字第19906號），提起上訴，本院
判決如下：
    主  文
上訴駁回。
    理  由
一、本案經本院審理結果，認第一審判決諭知被告均無罪並無不
    當，應予維持，並引用第一審判決書記載之證據及理由（如
    附件）。
二、檢察官上訴意旨略以：(一)被告丁○○部分：(1)被告若僅係
    為自己申辦1筆貸款，為何前後共交付3家金融機關之存款、
    印章、提款卡及密碼（即被告之新竹銀行龍潭分行及新光銀
    行龍潭分行2件、友人謝慶芳之新竹國際商銀1件）給他人？
    此舉與一般貸款之常情不合，其果係委以辦理貸款應簽署申
    辦貸款等書面資料為憑；(2)被告雖曾於96年4月13日依不詳
    之人指示匯款3萬元至對方指定之帳戶內，然無從據以認定
    被告亦屬遭詐騙，因其於偵審中即表明帳戶沒錢，其不會有
    所損失，可見其主觀上係認至多就是提供存摺給對方而已，
    豈可能在未取得任何貸款情形下，無端再匯入3萬元予他方
    ？況被告於96年3月21日交付帳戶等物後，被害人乙○○即
    於同年月27日匯款3000元至被告新竹銀行龍潭分行帳戶內，
    並同日報警循線查獲，該帳戶於翌日經通報為警示戶，可見
    被告日後無故匯款3萬元至他人帳戶，其目的在製造自己亦
    為被害人之假象，從而原審採信被告之辯解顯有可議。( 二
    )被告甲○○部分：(1)被告甲○○於應徵工作之際，自己已
    有手機，僅作為公司聯絡之用，為何另又提出自己國民身分
    證等，供他人申辦系爭手機門號？(2)被告甲○○自承該公司
    經營模式怪異，且與公司陳副理不熟，竟將系爭手機交付予
    使用，未曾報案或斷話之舉，足認被告甲○○容認不特定人
    繼續使用該門號，進而使詐騙集團成員得以利用該門號進行
    詐騙，其幫助詐欺犯行己足顯然。
三、經查：
(一)被告丁○○部分：被告因看報紙而於96年3月15日而去電自
    稱林代書，其等對話略以：「A(林代書）：．．我要幫你送
    件？B（被告丁○○）：．．．條件？A：銀行審核．．．基
    本資料？B：丁○○、Ｚ000000000、桃園縣龍潭鄉○○路336
    巷79弄27衖8之5號． A：．．．．．等一下打給你。」有他
    案監聽譯文在卷可按（見原審卷第71頁），並於96年4月13
    日依渠等之指示匯款3萬元進陳光勇之帳戶乙情，亦有新竹
    銀行聯行往來單附卷可稽（見原審卷第65頁），而其於匯款
    3萬元後，發現受騙後即於同日至桃園縣警察局龍潭分局中
    興派出所報案遭詐騙等情，有該分局受理刑事案件報案三聯
    單附在96年偵字第35411號偵查卷第23頁可稽，嗣經刑事警
    察局偵破該詐騙集團後，通知被告丁○○製作筆錄，其於96
    年5月22日刑事警察大隊調查筆錄以被害人身分供稱略以：
    於96年3月15日，伊看到報載貸款廣告，就去電申辦貸款，
    對方要求伊先寄存簿及金融卡給代書作假資料，時間大約要
    一星期，一星期後會再與伊連絡，於96年3月21日當日陳代
    書告訴伊會請公司業務人員來取回，雙方約定在龍潭中興路
    221巷口便利商店交付，伊當時交付伊之新竹銀行龍潭分行
    及新光銀行龍潭分行之帳戶等，．．．．，伊計被騙3萬元
    及6本帳戶等語（見原審卷第62、63頁）。以上過程核與被
    告於原審所辯：當時伊看到報載貸款廣告，就去電申辦貸款
    ，因伊銀行信用不佳，陳專員要伊交付存摺，作資金往來存
    款證明，以增加信用度，伊當時急於貸款，未想太多，96年
    3月21日就將上開存摺、提款卡等物交予陳專員，後來至96
    年4月13日，陳專員通知貸款下來了，叫伊先匯3萬元手續費
    進陳光勇帳戶，才能取得貸款金額，伊亦依指示匯錢，但匯
    款後陳專員並沒有交付貸款金額，伊才警覺可能受騙了，就
    到警局報案，後來警局有通知伊查獲該詐欺集團，並有錄到
    伊去電貸款之對話。伊當時係因要貸款才交付上開存摺，不
    知道陳專員會拿去詐欺使用等語相符，原審因而以：被告丁○○對其帳戶等個人資料，雖未能善盡保護管理之責，導致
    被害人受騙損失金錢，甚或與陳專員之人有共同以款項之存
    提紀錄冒充為資力證明，而預計向銀行詐騙貸款之犯意聯絡
    ，然其後陳專員所屬之詐欺集團用以詐騙乙○○，因而導致
    乙○○將款項匯往上開帳戶（新竹銀行龍潭分行），實已超
    出原本共同犯意之聯絡，而詐騙銀行復未著手實行，是究難
    遽以認定被告丁○○有幫助前開詐欺集團以詐欺乙○○之犯
    意，要可認定。檢察官所執上訴之理由，並不能排除被告有
    因受騙而交付新竹銀行龍潭分行之金融卡及密碼予陳專員之
    可能性存在，既然證據無法證明被告確實有幫助詐欺集團詐
    騙之犯意存在，依罪疑惟輕之法則，自應為被告有利之認定
    。
(二)被告甲○○部分：原審認定系爭手機乃應工作之需而辦理，
    並未悖於常理，檢察官上訴意旨認非應工作之需而辦理，並
    無證據加以佐證，尚難遽採。再者，原審綜合相關資料後，
    認告甲○○所申請者為易付卡門號，其主要既係為應通信量
    較低或短期用途之消費者使用，申設簡便價值非鉅，客觀上
    要難認係屬何個人財產、信用之表徵，核與金融機構帳戶資
    料不同，另易付卡既於用盡餘額後須再以金錢購入補充卡始
    得接續使用，則一般使用者遭竊、遺失後亦應無為恐他人盜
    用而需負擔通話費用之疑慮，是使用者遺失行動電話SIM卡
    後未報警或掛失亦難認與常情有違。據此，依被告甲○○所
    辯，該易付卡既係前揭公司所代為申辦，則其申辦時並未支
    出任何費用甚明，故其事後離職時將之交付予陳副理，自認
    未有任何實質損失，因而未前往辦理停話等情，尚非悖於常
    理，足堪採信。亦與論理法則及經驗法則無違，檢察官上訴
    認被告甲○○有容認不特定人繼續使用該門號，進而使詐騙
    集團成員得以利用該門號進行詐騙，其幫助詐欺犯行己足顯
    然，亦無證據以實其說，自亦難以遽採。
四、綜上所述，公訴人所舉之證據，既均不足以證明被告等二人
    有何幫助詐欺之故意存在，依法自應為有利被告之認定。故
    原審以不能證明被告等二人有何幫助詐欺犯罪之故意，而為
    被告等無罪之諭知，均無違誤，公訴人提起上訴，為無理由
    ，應予駁回。被告丁○○經合法傳喚，無正當理由不到庭，
    爰不待其陳述，逕行判決。
五、至併送之台灣桃園地方法院97偵字第1195號（含高雄地方法
    院檢察署96年度偵字第35411號）、96年度偵字第24707號之
    併案審理部分，固經檢察官認與本件起訴之被告丁○○幫助
    詐欺取財犯嫌，有同一案件之關係，惟本案起訴部分既經本
    院諭知無罪判決，自無從併予審理，應退回由檢察官另為適
    法之處理。
六、據上論斷，應依刑事訴訟法第371條、第373條、第368條，
    判決如主文。
本案經檢察官丙○○到庭執行職務。
中    華    民    國    97    年    8    月    14     日
            刑事第八庭  審判長法  官  羅  得  村
                              法  官  張  靜  琪
                              法  官  吳  進  發
上列正本證明與原本無異。
不得上訴。
                              書記官  柯  孟  伶
中    華    民    國    97    年    8    月    15     日


司法院資訊處製作；財團法人民間司法改革基金會備份。
